【裁判字號】    97,財管,2
【裁判日期】    970317
【裁判案由】    指定遺產管理人
【裁判全文】
臺灣板橋地方法院民事裁定               97年度財管字第2號
聲  請  人  永豐商業銀行股份有限公司
法定代理人  丁○○
非訟代理人  丙○○
            石文興
關  係  人  甲○○
上列聲請人聲請對被繼承人乙○○指定遺產管理人事件，本院裁
定如下：
    主  文
選任甲○○（男、民國○○○年○月○○○日生，身分證統一編
號：Ｚ000000000號）為被繼承人乙○○（女、民國○
○○年○月○○日生、身分證統一編號：Ｚ000000000
號、生前籍設臺北縣三重市○○○街九號四樓、民國九十五年二
月十六日死亡）之遺產管理人。
程序費用由被繼承人乙○○之遺產負擔。
    理  由
一、按繼承開始時，繼承人之有無不明，而無親屬會議或親屬會
    議未於一個月內選定遺產管理人者，利害關係人或檢察官得
    聲請法院選任遺產管理人，並由法院依公示催告程序，定六
    個月以上之期限，公告繼承人，命其於期限內承認繼承；又
    被繼承人之所有繼承人均拋棄其繼承權者，亦準用關於無人
    承認繼承之規定，民法第1177條、第1178條第2 項、第1176
    條第6 項分別定有明文。
二、本件聲請意旨略以：被繼承人乙○○邀同第三人甲○○（被
    繼承人之次子）擔任連帶保證人，於民國94年8 月18日，向
    聲請人借貸新台幣1,190,000 元，並提供其所有位於臺北縣
    三重市○○○街9 號4 樓之房屋作為貸款抵押擔保。惟被繼
    承人不幸於95年2 月16日死亡，其第一、二、三順位繼承人
    均已拋棄繼承，且無第四順位繼承人，被繼承人已無法定繼
    承人，致聲請人無法對上開遺產行使權利，經查第三人甲○
    ○既為被繼承人之次子且身兼貸款之連帶保證人，為確保聲
    請人之權利，爰依法聲請指定甲○○為被繼承人乙○○之遺
    產管理人等語。
三、本件聲請人主張被繼承人乙○○於95年2 月16日死亡，其第
    一、二、三順位繼承人均已拋棄繼承，且無第四順位繼承人
    ，而聲請人為被繼承人乙○○之債權人之事實，業據聲請人
    提出借據影本2 件、本院96年6 月14日板院輔家科春怡字第
    29035 號函影本、繼承系統表、被繼承人除戶戶籍謄本影本
    、被繼承人之母親翁陳月娥除戶戶籍謄本、被繼承人之內外
    祖父母除戶戶籍謄本等件為證，復經本院依職權調取本院95
    年度繼字第731 號、95年度繼字第834 號拋棄繼承事件案卷
    核閱無訛，並經關係人甲○○到庭陳述屬實，是認聲請人主
    張被繼承人乙○○之繼承人均已拋棄繼承或死亡，已無繼承
    人之事，堪信為真實。從而，聲請人以被繼承人乙○○之債
    權人之利害關係人身分聲請指定被繼承人乙○○之遺產管理
    人，核與首揭規定尚無不合。
四、經查，本件被繼承人乙○○死亡後，其繼承人均拋棄繼承或
    死亡，無人得以繼承被繼承人之遺產等情，既如前述，且關
    係人即被繼承人乙○○之次子甲○○亦到庭陳明被繼承人乙
    ○○之親屬會議未於繼承開始時一個月內選任遺產管理人，
    伊有意願擔任被繼承人乙○○之遺產管理人等語甚明（見本
    院97年2 月12日非訟事件筆錄），核以關係人甲○○為被繼
    承人乙○○之次子，對遺產遺債情況應有所瞭解，就被繼承
    人之財產管理較為方便，並就遺產管理人職務之遂行，有所
    助益，參以關係人甲○○本院審理時亦到庭表示同意擔任被
    繼承人乙○○之遺產管理人，為保障債權人之利益及期程序
    之公正、公信起見，本院認以選任甲○○被繼承人乙○○之
    遺產管理人為適當。
五、至被繼承人乙○○之繼承人既均拋棄繼承，其遺產依民法第
    1176條第6 項準用關於無人承認繼承之規定，依同法第1185
    條規定，於清償債權並交付遺贈物後，如有賸餘，應歸屬國
    庫。
中    華    民    國    97    年    3     月    17    日
                  家事法庭  法  官  葉靜芳
以上正本證明與原本無異。
如不服本裁定應於送達後10日內向本院提出抗告狀。
中    華    民    國    97    年    3     月    17    日
                            書記官  劉春美


司法院資訊處製作；財團法人民間司法改革基金會備份。
